臺灣臺南地方法院刑事判決
109年度金訴字第105號
公  訴  人  臺灣臺南地方檢察署檢察官
被      告  洪璽鈞



上列被告因詐欺等案件，經檢察官提起公訴（109年度偵字第420
5、7139、7250號），被告於本院準備程序進行中就被訴事實為
有罪之陳述，本院合議庭裁定由受命法官獨任改依簡式審判程序
審理，判決如下：
    主      文
洪璽鈞犯如附表編號１至６所示之罪，各處如附表編號１至６所示之
刑及沒收。應執行有期徒刑壹年拾月。沒收部分併執行之。
    犯 罪 事 實
一、洪璽鈞於民國108年10月間起，參與林裕庭、方景立、陳沅
    泰、吳育倫及其他年籍資料不詳暱稱「原子小金剛」、「馬
    力歐」等成年人所屬3人以上以實施詐術為手段所組成之詐
    欺集團（所涉參與犯罪組織部分，業經臺灣彰化地方法院以
    108年度訴字第1397號判決確定），由林裕庭（由本院另行
    審理）擔任向車手收取提領款項之「收水」，方景立、陳沅
    泰、吳育倫（均由本院另行審理）則擔任車手，負責以提款
    卡提領款項，洪璽鈞駕駛車牌號碼000-0000號自用小客車擔
    任載送車手之工作，其等並均聽從林裕庭之指示提領款項後
    交予林裕庭轉交上手，並約定洪璽鈞可分得車手所提領詐騙
    所得款項總額2%作為報酬。洪璽鈞、林裕庭、方景立、陳沅
    泰、吳育倫及其等所屬詐欺集團之成員基於3人以上共同詐
    欺取財及隱匿犯罪所得去向之犯意聯絡，先由詐欺集團不詳
    成員以附表所示之詐騙手法，向附表所示之被害人卓思偉、
    李家榕、陳晶瀅、石芳宜、曾德其、陳冠瑋施以詐術，致渠
    等陷於錯誤，而於附表所示之匯款時間、地點，將附表所示
    之金額匯入附表所示之金融帳戶內，再由洪璽鈞駕車分別載
    送方景立、陳沅泰、吳育倫於附表所示之提領時間、地點，
    從自動櫃員機提領如附表所示之提領金額後，將款項交予林
    裕庭轉交上手，以此方式製造金流斷點，據以隱匿上開犯罪
    所得之去向。
二、案經卓思偉、李家榕、陳晶瀅、石芳宜、曾德其、陳冠瑋訴
    由臺南市政府警察局新化分局、臺南市政府警察局永康分局
    報告臺灣臺南地方檢察署檢察官偵查起訴。
    理      由
一、被告洪璽鈞所犯為死刑、無期徒刑、最輕本刑3年以上有期
    徒刑以外之罪，亦非屬高等法院管轄第一審之案件，其於本
    院準備程序進行中，就被訴事實為有罪之陳述，經告知簡式
    審判程序之旨，並聽取檢察官、被告之意見後，本院合議庭
    依刑事訴訟法第273條之1第1項裁定進行簡式審判程序，是
    本件之證據調查，依刑事訴訟法第273條之2規定，不受同法
    第159條第1項、第161條之2、第161條之3、第163條之1及第
    164條至第170條規定之限制，合先敘明。
二、上揭犯罪事實，業據被告於警詢、偵訊、本院準備程序及審
    理中坦承不諱，核與證人即共同被告林裕庭、方景立、陳沅
    泰、吳育倫於警詢及偵查中之供述、告訴人卓思偉、李家榕
    、陳晶瀅、石芳宜、曾德其、陳冠瑋於警詢指訴情節大致相
    符，且有卓思偉之匯款紀錄、報案資料、卓思偉與詐欺集團
    通話紀錄截圖影本3張、李家榕之匯款資料、報案資料、陳
    晶瀅之匯款資料、報案資料、石芳宜之匯款資料、報案資料
    、石芳宜與詐欺集團通話紀錄、曾德其之匯款資料、報案資
    料、陳冠瑋之匯款資料、報案資料、陳冠瑋與詐欺集團通話
    紀錄、王惠儀之合作金庫商業銀行永吉分行客戶基本資料及
    交易明細、王惠儀之華南商業銀行存款往來明細及客戶資料
    整合查詢、陳仕凱之中華郵政客戶基本資料及客戶歷史交易
    清單、張瑋芸之第一銀行存摺存款客戶歷史交易明細表及回
    覆存款查詢之客戶基本資料、車手提款影像63張、車辨系統
    照片21張、車輛詳細資料報表等在卷可資佐證，足認被告之
    自白與事實相符，堪以採信。本件事證明確，被告犯行均堪
    認定。
三、論罪科刑：
  ㈠按特定犯罪之正犯實行特定犯罪後，為掩飾、隱匿其犯罪所
    得財物之去向及所在，而令被害人將款項轉入其所持有、使
    用之他人金融帳戶，並由該特定犯罪正犯前往提領其犯罪所
    得款項得手，因已造成金流斷點，該當掩飾、隱匿之要件，
    該特定犯罪正犯自成立一般洗錢罪之正犯（最高法院108年
    度台上大字第3101號裁定意旨參照）。核被告就附表編號1
    至6所為，均係犯刑法第339條之4第1項第2款之三人以上共
    同犯詐欺取財罪及洗錢防制法第14條第1項之洗錢罪。
　㈡附表編號3、4、6同一被害人遭詐欺之多次匯款，及被告所屬
    詐欺集團車手於附表編號3至6有多次提領之行為，係於密切
    接近之時、地實行，各係為達侵害同一被害人財產法益之目
    的，各行為之獨立性極為薄弱，依一般社會健全觀念，在時
    間差距上，難以強行分開，應視為數個舉動之接續施行，合
    為包括之一行為予以評價，均屬接續犯之單純一罪。
　㈢被告所為之各次犯行，與附表所示之行為人、「原子小金剛
    」、「馬力歐」及其他詐欺集團成員間有犯意之聯絡及行為
    之分擔，應論以共同正犯。 
　㈣被告就附表編號1至6所犯之三人以上共同犯詐欺取財罪、洗
    錢罪間，均有實行行為局部同一之情形，為想像競合犯，均
    應依刑法第55條前段規定，從一重論以三人以上共同犯詐欺
    取財罪。
　㈤被告所為上開6次加重詐欺取財犯行，犯意各別，被害人有異
    ，行為互殊，應予分論併罰。
　㈥被告前因恐嚇危害安全案件，經臺灣屏東地方法院以107年度
    簡字第1313號判決判處有期徒刑2月確定，於108年2月1日易
    科罰金執行完畢乙情，有臺灣高等法院被告前案紀錄表在卷
    可按（見院卷一第342至343頁），其受徒刑之執行完畢後，
    5年以內故意再犯本件有期徒刑以上之各罪，均為累犯，應
    依刑法第47條第1項之規定加重其刑。至司法院釋字第775號
    解釋，依解釋文及理由之意旨，係指構成累犯者，不分情節
    ，一律加重最低本刑，於不符合刑法第59條所定要件之情形
    下，致生行為人所受之刑罰超過其所應負擔罪責之個案，不
    符罪刑相當原則、比例原則。於此範圍內，在修正前，為避
    免發生上述罪刑不相當之情形，法院就該個案應裁量是否加
    重最低本刑；依此，該解釋係指個案應量處最低法定刑，又
    無法適用刑法第59條在內減輕規定之情形，法院應依此解釋
    意旨裁量不予加重最低本刑。查本案依被告構成累犯及犯罪
    之情節等情，認被告就其所犯罪刑依刑法第47條第1項規定
    加重其刑，不致生其所受刑罰超過其等所應負擔罪責，而有
    違罪刑相當原則或比例原則之情，自仍有累犯加重其刑規定
    之適用。
　㈦爰審酌被告正值青年，不思以正途賺取所需，竟在詐欺集團
    內擔任載送車手之司機，共同詐取附表所示被害人之財物，
　　並隱匿詐欺犯罪所得之去向，以非法方式圖謀金錢，危害社
    會經濟秩序，破壞社會上人與人間之互信基礎，並使詐欺集
    團其餘上手成員得以躲避查緝，增加執法機關偵查之困難，
    所為應予非難，並考量被告犯後坦承犯行，惟未賠償告訴人
    之損害，兼衡其自陳國中畢業之教育程度，未婚、無子女，
    入監前從事漁業，月收入約新臺幣（下同）2至3萬元，入監
    前與祖父母、父母、弟弟同住（見院卷一第503頁）等一切
    情狀，量處如附表所示之刑，並定應執行刑如主文所示，以
    資懲儆。
四、沒收
　　按犯罪所得，屬於犯罪行為人者，沒收之；前2項之沒收，
    於全部或一部不能沒收或不宜執行沒收時，追徵其價額，刑
    法第38條之1第1項前段、第3項分別定有明文。被告本案犯
    行之犯罪所得，為其搭載之取款車手所提領款項總額2%，業
    據被告供陳在卷(見院卷一第190頁)，是被告之犯罪所得，
    應依各該次被告所搭載之取款車手提領金額之2%計算(各次
    得款分別為：13,000元×2％＝260元、9,000元×2％＝180元、40,
    000元×2％＝800元、99,000元×2％＝1,980元、90,000元×2％＝1,8
    00元、86,000元×2％＝1,720元)，並未扣案，亦未返還告訴人
    ，爰依刑法第38條之1第1項前段、第3項之規定宣告沒收，
    並諭知於全部或一部不能沒收或不宜執行沒收時，追徵其價
    額。
據上論斷，應依刑事訴訟法第273條之1第1項、第299條第1項前
段，洗錢防制法第14條第1項，刑法第11條、第28條、第339條之
4第1項第2款、第47條第1項、第55條前段、第51條第5款、第38
條之1第1項前段、第3項，刑法施行法第1條之1，判決如主文。
本案經檢察官孫昱琦提起公訴，檢察官蘇榮照、鄭聆苓到庭執行
職務。
中　　華　　民　　國　　110 　年　　1 　　月　　18　　日
                  刑事第十五庭  法  官  張婉寧
以上正本證明與原本無異。
如不服本判決應於收受本判決後20日內向本院提出上訴書狀，並
應敘述具體理由。其未敘述上訴理由者，應於上訴期間屆滿後20
日內向本院補提理由書狀（均須按他造當事人之人數附繕本）「
切勿逕送上級法院」。 
　　　　　　　　　　　　　　　　書記官  蔡雅惠　　　　　
中　　華　　民　　國　　110 　年　　1 　　月　　20　　日
　　　　　　　　　
附錄論罪科刑法條：
中華民國刑法第339條之4
犯第339條詐欺罪而有下列情形之一者，處1年以上7年以下有期
徒刑，得併科1百萬元以下罰金：
一、冒用政府機關或公務員名義犯之。
二、三人以上共同犯之。
三、以廣播電視、電子通訊、網際網路或其他媒體等傳播工具，
    對公眾散布而犯之。
前項之未遂犯罰之。

洗錢防制法第14條
有第二條各款所列洗錢行為者，處7年以下有期徒刑，併科新臺
幣5百萬元以下罰金。
前項之未遂犯罰之。
前二項情形，不得科以超過其特定犯罪所定最重本刑之刑。

附表：
編號 被害人 詐騙手法 匯款時間 /地點 /金額(新臺幣) 匯入金融帳戶 行為人 提款時間 提款金額（新臺幣） 提款地點 宣告刑及沒收 1 (即起訴書附表編 號 12)  卓思偉 詐欺集團成員於108年11月24日18時52分許，假冒小新樂器行客服人、臺灣企銀客服人員員撥打電話予卓思偉，佯稱訂單重複訂購，須配合銀行操作取消訂單云云，致卓思偉陷於錯誤，而依指示於右列時間，匯款右列金額至右列帳戶。 108年11月24日19時32分許 /網路轉帳 /13,102元 陳仕凱之中華郵政公司帳號00000000000000號帳戶 車手：方景立 司機：洪璽鈞 車手頭兼收水：林裕庭 108年11月24日19時38分許 13,000元 臺南市○○區○○○路00號（京城銀行鹽行分行） 洪璽鈞三人以上共同犯詐欺取財罪，累犯，處有期徒刑壹年貳月。 未扣案之犯罪所得新臺幣貳佰陸拾元沒收之，於全部或一部不能沒收或不宜執行沒收時，追徵其價額。 2 (即起訴書附表編 號 13) 李家榕 詐欺集團成員於108年11月24日19時37分許，假冒日本怪獸網站客服人員、中國信託銀行客服人員撥打電話予李家榕，佯稱重複訂購，須配合銀行操作取消訂單云云，致李家榕陷於錯誤，而依指示於右列時間，匯款右列金額至右列帳戶。 108年11月24日20時許 /網路轉帳 /8,234元 王惠儀之合作金庫商業銀行帳號0000000000000號帳戶 車手：方景立 司機：洪璽鈞 車手頭兼收水：林裕庭 108年11月24日20時22分許  9,000元 臺南市○○區○○○路00號（永康鹽行郵局） 洪璽鈞三人以上共同犯詐欺取財罪，累犯，處有期徒刑壹年貳月。 未扣案之犯罪所得新臺幣壹佰捌拾元沒收之，於全部或一部不能沒收或不宜執行沒收時，追徵其價額。 3 (即起訴書附表編 號 14) 陳晶瀅 詐欺集團成員於108年11月24日20時許，假冒101原創商店客服人員、國泰世華銀行客服人員撥打電話予陳晶瀅，佯稱誤設其為經銷商，須至ATM操作解除云云，致陳晶瀅陷於錯誤，而依指示於右列時間，匯款右列金額至右列帳戶。 108年11月24日20時21分許 /華南商業銀行永吉分行 /29,989元 王惠儀之合作金庫商業銀行帳號0000000000000號帳戶 車手：方景立 司機：洪璽鈞 車手頭兼收水：林裕庭 108年11月24日20時24分許 20,000元 臺南市○○區○○○路00號（永康鹽行郵局） 洪璽鈞三人以上共同犯詐欺取財罪，累犯，處有期徒刑壹年參月。 未扣案之犯罪所得新臺幣捌佰元沒收之，於全部或一部不能沒收或不宜執行沒收時，追徵其價額。       108年11月24日20時25分許 10,000元      108年11月24日20時24分許 /華南商業銀行永吉分行 /9,991元   108年11月24日20時27分許 10,000元 臺南市○○區○○○路000號(彰化銀行永康分行)  4 (即起訴書附表編 號15) 石芳宜 詐欺集團成員於108年11月24日18時45分許，假冒日本怪獸美妝學院客服人員、銀行客服人員撥打電話予石芳宜，佯稱重複訂購，須配合銀行操作取消訂單云云，致石芳宜陷於錯誤，而依指示於右列時間，匯款右列金額至右列帳戶。 108年11月24日19時28分許 /網路轉帳 /49,999元       王惠儀之合作金庫商業銀行帳號0000000000000號帳戶 車手：陳沅泰 司機：洪璽鈞 車手頭兼收水：林裕庭 108年11月24日19時38分許 20,000元 臺南市○○區○○○路00號（玉山銀行鹽行分行） 洪璽鈞三人以上共同犯詐欺取財罪，累犯，處有期徒刑壹年肆月。 未扣案之犯罪所得新臺幣壹仟玖佰捌拾元沒收之，於全部或一部不能沒收或不宜執行沒收時，追徵其價額。       108年11月24日19時39分許 20,000元      108年11月24日19時32分許 /網路轉帳 /49,850元             108年11月24日19時39分許 20,000元         108年11月24日19時40分許 20,000元         108年11月24日19時41分許 19,000元   5 (即起訴書附表編 號16) 曾德其 詐欺集團成員於108年11月24日15時40分許，假冒明洞國際店家客服人員、華南商業銀行客服人員撥打電話予曾德其，佯稱重複訂購，須配合銀行操作取消訂單云云，致曾德其陷於錯誤，而依指示於右列時間，匯款右列金額至右列帳戶。 108年11月24日16時59分許 /29,753元 張瑋芸之第一商業銀行帳號00000000000號帳戶 車手：吳育倫 司機：洪璽鈞 車手頭兼收水：林裕庭 108年11月24日17時8分許 20,000元 臺南市○○區○○○路000號（彰化銀行永康分行） 洪璽鈞三人以上共同犯詐欺取財罪，累犯，處有期徒刑壹年參月。 未扣案之犯罪所得新臺幣壹仟捌佰元沒收之，於全部或一部不能沒收或不宜執行沒收時，追徵其價額。       108年11月24日17時9分許 10,000元         108年11月24日17時9分許 20,000元         108年11月24日17時10分許 20,000元         108年11月24日17時11分許 20,000元   6 (即起訴書附表編 號17) 陳冠瑋 詐欺集團成員於108年11月24日18時37分許，假冒耐斯飯店、中國信託銀行客服人員撥打電話予陳冠瑋，佯稱系統設定錯誤，將被連續扣款，須配合銀行操作處理云云，致陳冠瑋陷於錯誤，而依指示於右列時間，匯款右列金額至右列帳戶。 108年11月24日19時36分許 /網路轉帳 /49,989元       王惠儀之華南商業銀行帳號000000000000號帳戶 車手：吳育倫 司機：洪璽鈞 車手頭兼收水：林裕庭 108年11月24日19時46分許 20,000元 臺南市○○區○○○路00號（京城銀行鹽行分行） 洪璽鈞三人以上共同犯詐欺取財罪，累犯，處有期徒刑壹年肆月。 未扣案之犯罪所得新臺幣壹仟柒佰貳拾元沒收之，於全部或一部不能沒收或不宜執行沒收時，追徵其價額。       108年11月24日19時47分許  20,000元      108年11月24日19時42分許 /網路轉帳 /37,012元              108年11月24日19時47分許 20,000元         108年11月24日19時48分許 20,000元         108年11月24日19時48分許  6,000元